臺灣高等法院高雄分院刑事判決　　　　　　　　　　九十三年度上易字第三六一號
　　上　訴　人　台灣屏東地方法院檢察署檢察官
　　被　　　告　乙○○
右上訴人因被告竊盜案件，不服台灣屏東地方法院九十三年度易更字第一號中華民國
九十三年五月三十一日第一審判決（起訴案號：台灣屏東地方法院檢察署九十二年度
偵字第四九八○號），提起上訴，本院判決如左：
    主  文
原判決撤銷。
乙○○竊盜，處罰金壹仟元，如易服勞役以參佰元折算壹日。
    事  實
一、乙○○意圖為自己不法之所有，於民國九十二年九月十二日上午十一時二十分許
    ，在屏東縣恆春鎮○○路僑勇國小大門口旁，竊取不詳他人所有之腳踏車一輛，
    於同日上午十一時三十分許，乙○○騎乘其原有之腳踏車，並以右手將甫所竊得
    之腳踏車牽回住處，途經屏東縣恆春鎮○○路一三四巷口時，為警發覺可疑而當
    場查獲。
二、案經屏東縣警察局恆春分局報請台灣屏東地方法院檢察署檢察官偵查起訴。
    理  由
一、認定被告犯行所憑之證據－
  (一)檢察官提出證人張建文於警詢中之陳述，證明扣案之腳踏車為他人所有之事實，
    又提出被告之自白，及在卷之照片與扣押清單，認被告竊取該腳踏車一輛無訛。
    從公訴人所提出之證據，與被告在本院之供述，應可確定被告在右開時地所牽取
    者是非被告之腳踏車，而係他人之腳踏車。所謂他人之動產，並非須查明該他人
    究係何一人所有，只要證明係他人所有之動產即可。本件雖查無該腳踏車係何人
    所有，然綜合被告自白及上述各項證據，已足以確信被告所牽取的是他人的腳踏
    車，應無疑義。
  (二)至於被告在本院雖承認牽走他人之腳踏車，但辯稱「腳踏車是別人丟棄在校園旁
    邊，我去撿拾的」云云。茲本件應探究者，該腳踏車係他人所失竊，或遺失之離
    本人持有之物？甚或他人拋棄之無主物？經查：
    1.證人即僑勇國小駐校替代役警衛張建文在警詢時證稱「扣押之腳踏車不知道何
      人所有，但該部腳踏車我有見過，九十二年九月三日在僑勇國小校門口，學生
      正要上學時看到該腳踏車。當時該腳踏車放在校門口鐵門旁，距警衛崗亭約十
      公尺距離，我把腳踏車移到柵門的花棚旁，以免影響交通」等語。且扣案之腳
      踏車經本院當庭勘驗結果，除左邊煞車器有斷掉以外，全車尚屬新穎可使用（
      見本院卷第二四頁），復有照片在卷足參。則被告所牽取之腳踏車，在被告行
      竊前約九甲仍為他人所騎用，更停放在校門口處，且狀態尚稱新穎，並非他人
      遺失或拋棄之物至明。
    2.被告在警詢已供述「我是在僑勇國小大門口前花盆旁竊取一部腳踏車，是趁四
      下無人之際順手竊得」等語，在原審訊問被訴事實時更自白犯罪明確（見原審
      卷第二六頁），經審判長再訊以「你認為腳踏車是誰的？」，被告答稱「學生
      的」等語（見原審卷第二九頁）。足見被告應知所牽取之腳踏車係學生騎用，
      且尚知利用無人在場之際行竊，更足以證明被告主觀心態係基於竊盜之犯意而
      為，應至為灼然。綜上所述，被告前開在本院所辯上情，顯係卸責之詞，不足
      採信，其竊盜犯行堪以認定。
二、論罪科刑之理由－
    核被告所為，係犯刑法第三百二十條第一項之竊盜罪。審酌被告前已有多次犯罪
    前科，素行不佳，屢犯不改，未因刑罰之科處而知所警惕，姑念犯後態度尚佳，
    且所竊取的係腳踏車一輛等情狀，科處如主文所示之罰金，並依法諭知易服勞役
    之折算標準。
三、撤銷改判之理由－
    原審認被告雖竊取該腳踏車，但無任何積極證據可以證明該車係「他人所有或持
    有之物」，核與竊盜罪之構成要件不合，而為無罪之諭知。惟：
    (一)按刑法關於財產罪所保護之對象為財物及財物以外之財產利益，均以侵害他人
      對財產之管理持有為其構成要件。關於竊盜罪言，公訴人只須證明係他人管理
      持有之動產即可，並未要求必須查明該動產係何人管理持有。次按證據責任，
      從事實與證據之關係切入觀察，包括蒐集責任、調查責任與判斷責任三種。公
      訴人除應盡提出證據之責任外，尚應指出其證明之方法，用以說服法院，使法
      官確信被告犯罪構成事實之存在，但就公訴人所提出各項證據，判定是否該當
      犯罪構成要件之判斷責任係歸屬於法院。
    (二)公訴人固應證明被告之犯罪事實，就本件而言，公訴人是否已盡被告竊取「他
      人之動產」要件之舉證責任？原判決認首應審究腳踏車是否係「他人所有或持
      有之物」，固無疑問。但原審並未就公訴人所提出之證據判斷是否符合「他人
      之動產」要件，即認公訴人未舉證證明究係何人所有或持有，乃疏未盡法院之
      判斷責任，自有未當。公訴人並非未盡查證腳踏車失主之責任，只因腳踏車無
      登記車籍資料等可供辨識。問題在於公訴人所提出所有事證，是否足以說服法
      院判斷該腳踏車係他人之動產？原審認為卷內證據無從證明扣案腳踏車係「何
      人」所有或持有，即不得以擬制推測之方法，為被告不利之判斷。
    (三)惟認定事實所憑之證據，並不以直接證據為限，若綜合各種間接證據，本於推
      理作用，亦得為認定犯罪事實之基礎。查扣押之腳踏車是否係他人所失竊或經
      拋棄之無主物，雖公訴人未提出直接證據以證明係何人所失竊。但法院應綜合
      其所提各項間接事證，參佐勘驗結果，依經驗法則本於確信加以判斷認定。本
      件依證人張建文所證「該部腳踏車我有見過，九月三日在僑勇國小校門口，學
      生正要上學時看到該腳踏車」等語。被告亦供認「我是在校門口前竊取一部腳
      踏車，此車是學生的」等語。且扣案之腳踏車經勘驗結果，除左邊煞車器有斷
      掉以外，全車尚屬新穎可使用，已如前述。準此，此車在被告行竊前約九甲仍
      為他人所騎用，更停放在校門口處，且狀態尚稱新穎等情綜合以觀，究係他人
      失竊之動產，或拋棄之無主物，已不辯自明。
    檢察官聲明上訴略稱「本案失竊之腳踏車因無車牌等可供辨識，本就難以尋得被
    害人，況腳踏車仍屬堪用，且屬被告以外之他人所有，衡諸常情，其管領權及所
    有權應未遭拋棄」等語，指摘原判決不當，為有理由，自應由本院將原判決撤銷
    改判。
四、適用之法律－
  (一)刑事訴訟法第三百六十九條第一項前段、第三百六十四條、第二百九十九條第一
    項前段。
  (二)刑法第三百二十條第一項、第四十二條第二項、罰金罰鍰提高標準條例第一條前
    段、第二條。
本案經檢察官王登榮到庭執行職務。
中      華      民      國    九十三    年      八      月    二十四    日
                              臺灣高等法院高雄分院刑事第三庭
                                  審判長法官  謝宏宗
                                        法官  裕斗
                                        法官  黃建榮
右正本證明與原本無異。
不得上訴。
                                  法院書記官  鄭翠芬
中      華      民      國    九十三    年      八      月    二十四    日
附錄本件判決論罪科刑法條：
刑法第三百二十條第一項：
意圖為自己或第三人不法之所有，而竊取他人之動產者，為竊盜罪，處五年以下有期
徒刑、拘役或五百元以下罰金。
